【裁判字號】    98,訴,869
【裁判日期】    981026
【裁判案由】    違反毒品危害防制條例
【裁判全文】
臺灣嘉義地方法院刑事判決               98年度訴字第869號
公  訴  人  臺灣嘉義地方法院檢察署檢察官
被      告  甲○○
上列被告因違反毒品危害防制條例案件，經檢察官提起公訴（98
年度毒偵字第1368號），被告於準備程序中就被訴事實為有罪之
陳述，本院合議庭裁定由受命法官改依簡式審判程序審理，判決
如下：
    主  文
甲○○施用第一級毒品，累犯，處有期徒刑捌月。
    理  由
一、甲○○前於民國88年間因施用毒品案件，經本院裁定令入勒
    戒處所施以觀察、勒戒，後認有繼續施用毒品傾向，再經本
    院裁定令入戒治處所施以強制戒治，嗣因無繼續戒治必要，
    經裁定停止戒治，然再經撤銷停止戒治，令入戒治處所施以
    強制戒治，於89年4月26日因認無繼續戒治之必要，由本院
    裁定所餘戒治期間付保護管束，89年5月7日保護管束期滿，
    未經撤銷停止戒治，視為強制戒治執行完畢，並由臺灣嘉義
    地方法院檢察署檢察官以89年度戒毒偵字第64號不起訴處分
    確定，又於上開觀察、勒戒、強制戒治執行完畢釋放後5年
    內，因自93年1月初某日起至同年2月18日止施用毒品案件，
    經本院於93年7月29日，以93年度訴字第237號判決判處有期
    徒刑8月確定，於94年4月19日縮刑期滿執行完畢。詎仍不知
    悔改，復基於施用第1級毒品海洛因之犯意，於98年4月20日
    某時，在嘉義市○區○○街150附1號住處附近之路邊，以將
    海洛因摻入香菸，點燃吸食煙霧方式，施用海洛因1次。嗣
    經警於同年月21日上午10時許，因遭通緝為警查獲，對其採
    集尿液送驗，結果呈嗎啡（海洛因代謝物）陽性反應，而悉
    上情。
二、案經嘉義縣警察局水上分局報告臺灣嘉義地方法院檢察署檢
    察官偵查起訴。
    理  由
壹、程序事項
    本件於準備程序進行中，被告甲○○就被訴事實為有罪之陳
    述，且所犯係死刑、無期徒刑、最輕本刑為3年以上有期徒
    刑以外之罪，經本院告知簡式審判程序之旨，並聽取檢察官
    及被告之意見後，依刑事訴訟法第273條之1第 1項之規定，
    裁定進行簡式審判程序，復依刑事訴訟法第273條之2規定，
    不適用證據提示、交互詰問及傳聞法則有關證據能力限制等
    規定，先予敘明。
貳、實體事項
一、前揭犯罪事實，業據被告於本院行準備程序、審理時坦白承
    認（見本院卷第24、31頁），又其於98年4月21日上午10時
    5分許，經警採集尿液送驗，由檢驗單位以酵素免疫分析法
    為初步檢驗，再以氣相層析質譜儀法為確認檢驗，結果呈嗎
    啡（海洛因代謝物）陽性反應乙情，此有真實姓名對照表（
    代號：水A35）、臺灣檢驗科技股份有限公司濫用藥物尿液
    檢驗報告、採尿檢體委外送驗監管記錄表、尿液檢體採集送
    驗管制表、尿液採驗作業管制紀錄各1份在卷可按（見警卷
    第7、9至12頁），而以氣相層析質譜儀法作為毒品藥物及其
    代謝產物之定性及定量分析，可排除偽陽性之可能，均堪為
    補強證據，足以擔保被告任意性自白與事實相符。又按毒品
    危害防制條例於92年7月9日修正公布，自93年1月9日施行，
    其中第20條、第23條將施用毒品之刑事處遇程序，區分為「
    初犯」及「5年內再犯」、「5年後再犯」，從其立法意旨及
    經觀察、勒戒或強制戒治是否已足以遮斷其施用毒品之毒癮
    以觀，倘被告於5年內已再犯，經依法追訴處罰，縱其第3次
    （或第3次以上）再度施用毒品之時間，在初犯經觀察、勒
    戒或強制戒治執行完畢釋放5年以後，已不合於「5年後再犯
    」之規定，且因已於「5年內再犯」，顯見其再犯率甚高，
    原實施觀察、勒戒或強制戒治，已無法收其實效，即應依該
    條例第10條處罰（最高法院95年度臺非字第59號、第65號判
    決及同院97年度第5次刑事庭會議決議意旨可資參照）。查
    被告前因施用毒品案件，經本院裁定令入勒戒處所施以觀察
    、勒戒，後認有繼續施用毒品傾向，再經本院裁定令入戒治
    處所施以強制戒治，嗣因無繼續戒治必要，經裁定停止戒治
    ，然再經撤銷停止戒治，令入戒治處所施以強制戒治，89年
    4月26日因認無繼續戒治之必要，由本院裁定所餘戒治期間
    付保護管束，於89年5月7日保護管束期滿，未經撤銷停止戒
    治，視為強制戒治執行完畢，並由臺灣嘉義地方法院檢察署
    檢察官以89年度戒毒偵字第64號不起訴處分確定，然於上開
    觀察、勒戒、強制戒治執行完畢釋放後5年內，又因自93年1
    月初某日起至同年2月18日止之施用毒品案件，經本院於93
    年7月29日，以93年度訴字第237號判決判處有期徒刑8月確
    定，於94年4月19日縮刑期滿執行完畢，此有臺灣高等法院
    被告前案紀錄表、刑案資料查註紀錄表、全國施用毒品案件
    紀錄表、受觀察勒戒人毒品及前科紀錄簡列表各1份附卷足
    稽，其於觀察、勒戒、強制戒治執行完畢釋放後5年內，已
    因再犯施用毒品案件，為法院追訴處罰，雖本次係於其受觀
    察、勒戒、強制戒治執行完畢釋放5年後再犯，揆諸首揭實
    務見解意旨，仍應依法予以追訴處罰。綜上所述，本件事證
    明確，被告犯行洵堪認定，應依法論科。
二、按海洛因為毒品危害防制條例第2條第2項第1款所定之第1級
    毒品，核被告所為，係犯毒品危害防制條例第10條第1項之
    施用第1級毒品罪，其持有海洛因之低度行為，應為施用之
    高度行為所吸收，不另論罪。又被告前因施用毒品等案件，
    經本院判處罪刑確定，於94年4月19日縮刑期滿執行完畢，
    詳如犯罪事實欄所述，亦有上開被告前案紀錄表乙份存卷為
    考，其於受徒刑之執行完畢，5年以內故意再犯本件有期徒
    刑以上之罪，為累犯，應依刑法第47條第1項規定，加重其
    刑。爰審酌被告國小畢業之智識程度，已有多次施用毒品案
    件之記錄，亦有上揭前案紀錄表附卷可據，猶再施用毒品，
    顯見尚無戒除之決心，施用毒品除戕害自身健康外，對社會
    秩序亦有潛在危害，兼衡被告犯後坦承之態度，本次犯罪並
    未造成他人實害、自承與父、母親同住、從事鐵工工作之家
    庭、經濟等一切情狀，量處如主文所示之刑，以資懲儆。
據上論斷，應依刑事訴訟法第273條之1第1項、第299條第1項前
段，毒品危害防制條例第10條第1項，刑法第11條前段、第47條
第1項，判決如主文。
本案經檢察官侯德人到庭執行職務。
中    華    民    國    98    年    10    月    26    日
                  刑事第二庭  法  官  林青怡
以上正本證明與原本無異。
如不服本判決應於收受判決後10日內向本院提出上訴書狀，並應
敘述具體理由；其未敘述上訴理由者，應於上訴期間屆滿後20日
內向本院補提理由書（均須按他造當事人之人數附繕本）「切勿
逕送上級法院」。
中    華    民    國    98    年    10    月    26    日
                              書記官  李佳惠
附錄論罪科刑法條
毒品危害防制條例第10條
施用第一級毒品者，處6月以上5年以下有期徒刑。
施用第二級毒品者，處3年以下有期徒刑。


司法院資訊處製作；財團法人民間司法改革基金會備份。
